【裁判字號】    97,上易,2231
【裁判日期】    980217
【裁判案由】    詐欺
【裁判全文】
臺灣高等法院臺中分院刑事判決        97年度上易字第2231號
上  訴  人  臺灣臺中地方法院檢察署檢察官
被      告  丙○○
                      之4號6樓
選任辯護人  曾信嘉  律師
上列上訴人因被告犯詐欺案件，不服臺灣臺中地方法院九十七年
度易字第二一三四號中華民國九十七年十月十七日第一審判決（
起訴案號：臺灣臺中地方法院檢察署九十七年度偵緝字第九四五
號），提起上訴，本院判決如下：
    主  文
上訴駁回。
    理  由
一、本案經本院審理結果，認第一審以不能證明被告丙○○犯罪
    ，而為其無罪之諭知，並無不當，應予維持，並引用第一審
    判決書記載之理由（如附件）。
二、檢察官上訴意旨謂以：（一）雖系爭行動電話易付卡門號0
    000000000號申請書上所黏貼之舊式國民身分證及
    健保卡影本，已確認係經變造之證件，但據卷附之臺北縣新
    店市戶政事務所北縣店戶字第０九七０００五一一四號函及
    中央健康保險局健保承字第０九七００三一三一九號函覆資
    料，被告之國民身分證自民國八十八年四月二十一日申領後
    ，陸續於九十年八月十日補發、九十五年八月七日換發、九
    十六年八月二十七日換領，而其健保卡IC卡，首張之流水編
    號為000000000000號，之後於九十五年一月間
    以毀損理由向中央健康保險局申請補發流水編號為0000
    00000000（上訴書誤繕為00000000000
    0）號之健保卡ＩＣ卡，九十七年四月間，再以遺失為理由
    申請補發流水編號為000000000000號之健保卡
    ＩＣ卡，足見被告於換領補發其個人證件上過於頻繁，在無
    特殊之情況下，其行徑著實可疑。（二）被告雖稱其曾於九
    十五年間，至「楚豐事業公司」任職，因公司要求，而提供
    國民身分證、健保卡等證件以申辦三支門號，公司取走免費
    手機，其則拿到該三支門號晶片卡，可能就是那時遭人變造
    證件影本以申請本件門號等語，且經查確有該三支行動電話
    門號之申請，然以一般通訊行藉贈送手機以推銷申請門號之
    方案，客戶必需長期綁約，且期間通訊費用之計算較高，被
    告卻始終未提具其有使用該三支門後之單據證明，又其究是
    交付手機或是門號給「楚豐事業公司」，前後供詞不一。是
    其於九十五年間，至「楚豐事業公司」任職即有以申辦門號
    方式販賣獲利之認知及行為，應是無疑。況且系爭門號之申
    請日期為九十五年六月十七日，係在前述三支門號時間（九
    十五年三月）之後，觀乎該申請書上之國民身分證影本，顯
    徵係就被告於九十年八月十日所申領之國民身分證為變造，
    而依前揭資料，被告於九十五年六月十七日前後之一月及八
    月間，又分別以毀損理由及藉九十四年全國換證之機會換領
    取得新的健保卡及國民身分證，是被告接續前述犯意，將其
    所持有無效之證件交付他人容任為變造使用，亦不無可能，
    故縱是申請書上之字跡及證件均非屬被告，被告對於被害人
    遭騙一事仍難脫免其責任。原審輕忽上開情狀，僅以系爭門
    號申請書所呈現之假象，認全與被告無涉，恐嫌率斷，而依
    此判決被告無罪，即非妥適。本件原審判決，認事用法既有
    違誤，請將原判決撤銷，更為適當合法之判決等語。
三、經查：原審就卷內證據調查之結果為綜合判斷，認因無其他
    證據證明被告有申辦系爭行動電話門號之事實，尚難以上開
    系爭行動電話門號預付卡門號申請書貼附有經變造之被告身
    分證及健保卡影本，即推定被告有申辦系爭行動電話門號並
    將之交付詐欺集團使用之行為。另被告於九十六年五月二十
    二日在檢察官訊問時供稱：伊之前應徵那家公司要先辦三支
    門號，公司說號碼給伊自己用，手機公司要賣出去云云（見
    臺灣臺中地方法院檢察署九十六年度偵緝字第一六０九號頁
    十三），嗣於九十七年四月十五日於檢察官偵訊時改稱：楚
    豐事業公司要把門號拿去賣之詞（見臺灣臺中地方法院檢察
    署九十七年度偵緝字第九四五號頁十一），雖其辯詞已有前
    後不一致之情形，且被告未能明確提供其所稱楚豐事業公司
    要求申辦之三支行動電話門號內容及繳費收據，然依上開情
    節，縱認被告將其身分證及健保卡等資料交付予其所供稱之
    楚豐事業公司，及同意楚豐事業公司辦理該三支行動電話門
    號以出售之事為真實，但並無證據證明系爭行動電話門號即
    為交給楚豐事業公司三支門號之一，且無從推定被告於交付
    身分證、健保卡時，同意楚豐事業公司得予以變造後行使，
    自尚難據此認定被告就其身分證及健保卡等資料經變造、變
    造後申辦系爭行動電話門號、再交付予詐騙集團供詐騙使用
    之情。又被害人甲○○於警詢中之指述，及臺北富邦銀行九
    十五年九月九日二十一時十四分之自動櫃員機轉帳交易明細
    收據一紙、溫明楓所有之臺北富邦銀行帳戶開戶基本資料、
    各類存款歷史對帳單查詢各一份、系爭行動電話門號之臺灣
    大哥大股份有限公司基本資料查詢及預付卡申請書各一份、
    系爭行動電話門號自二００六／０九／０８－００：００：
    ００至二００六／０九／０９－二三：五九：五九雙向通聯
    資料查詢、前揭詐騙集團成員於九十五年九月九日二十一時
    十八分至自動提款機提領贓款之監視錄影畫面翻拍畫面三張
    等件，均僅能證明被害人甲○○如何遭前開詐欺集團成員以
    系爭行動電話門號詐騙之情，並無從證明系爭行動電話門號
    確係由被告提供予詐騙集團成員使用之事。至於公訴人於本
    案另舉出臺北富邦銀行九十五年九月九日凌晨一時五十九分
    之自動櫃員機轉帳交易明細收據一紙、林政廷所有之臺北富
    邦銀行帳戶開戶基本資料及各類存款歷史對帳單查詢各一份
    、詐騙集團成員於九十五年九月九日凌晨二時二十七分至二
    十九分至自動提款機提領贓款之監視錄影翻拍畫面三張為證
    ，惟詐騙集團成員就被害人甲○○於九十五年九月九日凌晨
    一時五十九分匯款二千元之部分，並未使用系爭行動電話門
    號作為詐騙之工具一節，業據被害人甲○○於警詢時指述明
    確，是上開收據一紙及翻拍畫面三張，亦尚無法資為被告犯
    罪之證明。據上各節，因認檢察官所指出之證明方法，尚無
    法證明被告有何幫助詐欺取財之犯行，本件不能證明被告犯
    罪，自應諭知被告無罪之判決，經核其所據之理由及適用法
    律，並無違誤之處。檢察官固執前詞提起本件上訴，惟其上
    開所指被告有罪之理由，其中理由(一)所謂「被告於換領補發
    其個人證件上過於頻繁，在無特殊之情況下，其行徑著實可
    疑」部分，有關此部分檢察官所指實有所誤，本件被告於八
    十八年四月二十一日初領國民身分證後，其僅於九十年八月
    十日申請補發之原因，係因初領之國民身分證遺失之故（查
    被告當時係甫滿十八歲之人），至於九十五年八月七日換發
    係因配合九十四年全面換發國民身分證之故，嗣後又於九十
    六年八月二十七日申請換領，係因戶籍地址有所變更故又再
    次申請換領（按國民身分證「補發」與「換發」係不同之註
    記，所代表之意義不同），此有卷附之臺北縣新店市戶政事
    務所九十七年七月十六日北縣店戶字第０九七０００五一一
    四號書函所附之被告初領及歷次補、換領身分證申請書暨舊
    證影本一份五張足證。況被告於九十年八月十日所補發之國
    民身分證，在九十五年八月七日換發新式國民身分證時，依
    規定均必須繳回予戶政機關。至於被告雖另有一次換發、二
    次補發健保卡之事實，惟被告歷次所持有之健保卡卡號亦均
    與系爭行動電話易付卡門號0000000000號申請書
    上所黏貼者不同，益徵被告亦無將健保卡交付供他人使用。
    綜上可知，此部分要屬檢察官之主觀推斷，尚無法憑採；另
    檢察官上開所指被告有罪理由(二)部分，有關行動電話門號之
    申請，有以預（易）付卡方式，或有以月租型【又分有綁約
    （月費又分數種等級，並搭配各式手機及通話費計算方案）
    及無約（月費亦分數種等級）等方式為之，本件被告前於「
    楚豐事業公司」任職時所申辦之三支手機門號，依卷附該三
    支門號之申請書觀之，既均係屬月租型，而與本件系爭之行
    動電話係採預付卡申請方式不同，則被告有無提出使用該三
    支門號之單據證明，顯與認定本案被告是否構成犯罪亦無直
    接關聯，要非屬認定犯罪事實之積極證據至明。其餘檢察官
    所指顯係置原判決已明白論斷之事項於不顧，空言再行爭執
    ，片面主觀以推測或擬制之方法，對原判決所認定之事實再
    為質疑並逕行推斷被告涉有幫助詐欺取財之犯行，亦乏所據
    ，同不足採。本院仔細斟酌原審判決理由，認其事實之認定
    、理由之採擇，於相關證據法則、經驗法則、論理法則並無
    違背。本件公訴人所憑之證據，無論直接或間接證據，均尚
    未達於一般之人均可得確信，而無合理之懷疑存在之程度，
    且本院調查後亦查無其他確切之證據，足以證明被告確應負
    本件罪責，被告之犯行尚屬不能證明。原審以不能證明被告
    犯罪，而依刑事訴訟法第三百零一條第一項規定，諭知無罪
    之判決，經核認事用法，並無不合，檢察官上訴意旨認應就
    被告予以論罪科刑，而指摘原判決不當，經查為無理由，應
    予駁回。
據上論斷，應依刑事訴訟法第三百七十三條、第三百六十八條，
判決如主文。
本案經檢察官乙○○到庭執行職務。
中    華    民    國    98    年    2     月    17    日
            刑事第九庭    審判長法  官  江  德  千
                                法  官  賴  妙  雲
                                法  官  許  旭  聖
以上正本證明與原本無異。
不得上訴。
                                書記官  紀  美  鈺
中    華    民    國    98    年    2     月    17    日


司法院資訊處製作；財團法人民間司法改革基金會備份。
